【裁判字號】    89,再易,2
【裁判日期】    901231
【裁判案由】    再審之訴
【裁判全文】
臺灣臺北地方法院民事判決  八十九年度再易字第二號
    再審原告    永晉股份有限公司
    法定代理人  郭昌熾
    訴訟代理人  郭亦堅
    再審被告    展元貿易有限公司
    法定代理人  朱振焜
右當事人間請求返還價金事件，再審原告對於民國八十八年十一月二十四日本院八十
六年度再易字第十二號確定判決提起再審之訴，本院判決如左：
    主      文
再審之訴駁回。
再審訴訟費用由再審原告負擔。
    事      實
甲、再審原告方面：
壹、聲明：
一、先位聲明：
  (一)本院八十一年度北簡字民第五四０四號判決、八十一年度簡上字第五三六號判決
    、八十二年度再簡上字第三一號判決、八十四年度再易字第十二號判決、八十六
    年度再易字第十二號判決均應廢棄。
  (二)再審被告應給付再審原告新台幣（下同）六萬三千元及自民國七十六年八月一日
    起按年息百分之五計算之利息，及出庭雜費、業務損失費，以每日五千元計算。
二、備位聲明：
  (一)再審被告應返還系爭硬度計，如不能返還時，依先位聲明第二項辦理。
  (二)同先位聲明之第一項。
貳、陳述：如附件所示。
、證據：提出經濟部函、經濟日報社論、台南高分院聲請再審狀等影本為證。
乙、再審被告方面：
    本件未經言詞辯論，故無再審被告之聲明及陳述可資記載。
    理      由
一、本院八十六年度再易字第十二號判決（下稱原確定判決）依法不得上訴，故於八
    十八年十一月二十四日即行確定，惟再審原告係於八十八年十二月一日始收受原
    確定判決之判決書，是原確定判決有無適用法規顯有錯誤之情形，再審原告於是
    日方可知悉，故應自再審原告收受判決書之翌日起算三十日之不變期間，始為允
    當。而再審原告於八十八年十二月二十八日始提起本件再審之訴，揆諸前揭說明
    ，即未逾不變期間，先予敘明。
二、按「再審之訴顯無再審理由者，得不經言詞辯論，以判決駁回之。」民事訴訟法
    第五百零二條第二項定有明文。次按民事訴訟法第四百九十六條第一項第一款所
    謂適用法規顯有錯誤，係指確定裁判為確定事實而適用法律，或就所確定之事實
    而為法律上之判斷，有適用法規顯有錯誤之情形而言，並不包括認定事實錯誤、
    取捨證據失當、及判決不備理由之情形在內（最高法院八十五年度台聲字第二五
    五號民事裁定、同院八十七年度台上字第一九三六號民事判決意旨參照）。經查
    ，本件再審原告對於原確定判決提起再審之訴，無非以：原確定判決第二項第一
    款，認「系爭硬度計之試片是否有瑕疵，並非法院職務已知之事實」；原確定判
    決第二項第二款稱「當事人於訴訟中有無自認，乃事實認定問題」；及原確定判
    決第二項第三款既稱「至於國立成功大學試驗報告檢驗之標準是片是否為系爭瑕
    疵試片」，法院之判決推論，即屬自相矛盾，均屬適用法規顯有錯誤云云，惟查
    ：(一)系爭硬度計之試片是否有所瑕疵，原本即非法院職務已知之事實；而原確定
    判決另以再審原告於該件所主張之「林淑華並非協同搬運之小姐，乃被上訴人法
    代之妻子，原小姐已離職。」等語，與「系爭硬度計之試片是否存有瑕疵，並非
    為法院職務已知之事實」乙節無涉為由，認本院八十四年度再易字第十四號確定
    判決並無再審原告於該件所稱適用法規顯有錯誤之情形，亦屬有據。(二)又當事人
    於訴訟中有無自認，亦屬事實認定問題，原確定判決以此認定本院八十四年度再
    易字第十四號確定判決並無適用法規顯有錯誤之情形，即屬合法；且(三)「國立成
    功大學試驗報告檢驗之標準試片是否為系爭瑕疵試片」乙節，亦屬事實認定問題
    ，則揆諸前揭法條、說明，原確定判決以「縱有認定事實錯誤、取捨證據失當或
    判決不備理由之情形，亦與適用法規顯有錯誤之情形有間」為由，認本院八十四
    年度再易字第十四號確定判決並無適用法規顯有錯誤之情形，亦屬合法。綜上所
    述，再審原告主張原確定判決有前述之適用法規顯有錯誤之情形，自均無理由。
三、從而，本院八十六年度再易字第十二號確定判決，並無再審原告所稱適用法規顯
    有錯誤之情形，是再審原告以民事訴訟法第四百九十六條第一項第一款為由，提
    起再審之訴，即顯無理由，是依首揭民事訴訟法第五百零二條第二項之規定，爰
    不經言詞辯論，逕以判決駁回之。
四、結論：本件再審之訴為無理由，依民事訴訟法第五百零二條第二項、第七十八條
    ，判決如主文。
中      華      民      國    九十    年     十二     月    三十一    日
                                           民事第三庭審判長法官  楊絮雲
                                                           法官  李維心
                                                           法官  林鴻達
右為正本係照原本作成
本件不得上訴
中      華      民      國    九十    年     十二     月    三十一    日
                                                    法院書記官  林秀娥


司法院資訊處製作；財團法人民間司法改革基金會備份。
